【裁判字號】    92,易緝,4
【裁判日期】    920312
【裁判案由】    妨害兵役
【裁判全文】
臺灣基隆地方法院刑事判決                            九十二年度易緝字第四號
    公  訴  人  臺灣基隆地方法院檢察署檢察官
    被      告  甲○○
右列被告因妨害兵役案件，經檢察官聲請簡易判決處刑（九十一年度偵字第三一○七
號），本院認不宜逕以簡易判決處刑，改依通常程序判決如左：
    主  文
甲○○後備軍人，居住處所遷移，無故不依規定申報，致使點閱召集令無法送達，處
拘役貳拾日，如易科罰金以銀元佰元（即新臺幣玖佰元）折算壹日，緩刑貳年。
    事  實
一、甲○○係後備軍人，原住基隆市○○區○○路一○○巷二八七之三號處，於民國
    九十年間搬離該址，遷移至臺北縣板橋市縣○○道○段五二巷十三號二樓居住，
    卻無故不依規定向兵役機關申報實際居住處所，致使基隆市後備司令部所發，指
    定甲○○於九十一年六月十九日上午八時前往臺北市○○路六五三號永春坡營區
    報到之精誠二一二之四號點閱召集令無法送達其本人。
二、案經基隆市後備司令部報請臺灣基隆地方法院檢察署檢察官偵查後聲請簡易判決
    處刑。
    理  由
一、右揭事實，業經被告甲○○於本院調查、審理中坦承不諱，核與證人劉上裕（基
    隆市警察局第四分局安定派出所警員）於偵查中之證述情節相符，並有基隆市警
    察局第四分局於九十一年六月九日所製作之後備軍人事故人員清查核對調查訪問
    表一份及無法送達之點閱召集令一紙在卷足供佐證，本件事證明確，被告犯行堪
    可認定。
二、按妨害兵役治罪條例於九十一年六月二十六日經總統以華總一義字第○九一○○
    一二八○七○號令修正公布，並自公布日施行，修正前之妨害兵役治罪條例第十
    一條第一項第三款、第三項規定經移列為修正後之妨害兵役治罪條例第十條第一
    項第三款、第三項，修正前之妨害兵役治罪條例第七條第二項規定經移列為修正
    後之妨害兵役治罪條例第六條第二項，同時刑度自「一年以下有期徒刑、拘役或
    三百元以下罰金。」提高為「一年以下有期徒刑、拘役或科新臺幣九萬元以下罰
    金。」；次按「行為後法律有變更者，適用裁判時之法律。但裁判前之法律有利
    於行為人者，適用最有利於行為人之法律。」刑法第二條第一項定有明文。本案
    被告行為後裁判時之妨害兵役治罪條例業經修正並提高刑度，依刑法第二條第一
    項但書之規定，應適用最有利於被告之舊法。被告甲○○後備軍人，於九十年間
    居住處所遷移竟無故不依規定申報，致使九十一年六月十九日應前往報到之點閱
    召集令無法於九十一年六月十九日前送達，依修正前妨害兵役治罪條例第十一條
    第一項第三款、第三項之規定，以意圖避免召集論，並依修正前妨害兵役治罪條
    例第七條第二項之規定科刑。爰審酌被告因輕忽其後備軍人身分，未向兵役機關
    申報實際居住處所，其行為對國家軍防已生危害，惟其事後已深知行為之嚴重性
    ，並辦妥戶籍遷移手續，態度良好等一切情狀，量處如主文所示之刑，並諭知易
    科罰金之折算標準。末查，被告未曾受有期徒刑以上刑之宣告，有卷附之臺灣高
    等法院被告全國前案紀錄表可按，本次因一時失慮偶罹刑典，經此罪刑宣告，當
    能知所警惕而無再犯之虞，本院因認前開對其所宣告之刑以暫不執行為適當，爰
    併予宣告緩刑二年，鼓勵自新。
三、檢察官前雖就本案聲請簡易判決處刑，惟被告於警詢及檢察官偵查程序中從未到
    案說明，且行方不明，嗣經本院傳喚、拘提無著，為保障刑事被告之答辯權利並
    確認其人別與犯罪事實，本院因認有發布通緝並改依通常程序審理之必要，附此
    敘明。
據上論斷，應依刑事訴訟法第二百九十九條第一項前段、第四百五十二條，修正前妨
害兵役治罪條例第十一條第一項第三款、第三項、第七條第二項，刑法第二條第一項
但書、第十一條前段、第四十一條第一項前段、第七十四條第一款，罰金罰鍰提高標
準條例第二條，現行法規所定貨幣單位折算新臺幣條例第二條，判決如主文。
中      華      民      國    九十二    年      三      月     十二     日
                                    臺灣基隆地方法院刑事第二庭
                                        法      官  蔡  佳  玲
右正本證明與原本無異。
對於本件判決如有不服，應於收受送達後十日內，向本院提出上訴書狀，上訴於臺灣
高等法院，並按他造當事人之人數附具繕本。
                                        書  記  官  劉  珍  珍
中      華      民      國    九十二    年      三      月     十三     日
【附錄論罪法條】
修正前妨害兵役治罪條例第十一條：
後備軍人有左列行為之一者，處一年以下有期徒刑、拘役或三百元以下罰金：
一、離營歸鄉無故不依規定報到，或重複申報戶藉者。
二、無故拒絕調查，或體格檢查不到者。
三、居住處所遷移、無故不依規定申報者。
國民兵犯前項第二款、第三款之罪者，處六月以下有期徒刑、拘役或一百元下罰金。
後備軍人犯第一項之罪或國民兵犯第二項之罪，致使召集令無法送達者，以意圖避免
召集論；分別依第六條、第七條科刑。
修正前妨害兵役治罪條例第七條：
意圖避免教育召集或勤務召集，而有左列行為之一者，處三年以下有期徒刑：
一、捏造免役、除役、轉役或免除召集原因者。
二、故意毀傷身體者。
三、無故拒絕接受召集令者。
四、無故逾應召期限二日者。
五、使人頂替本人應召者。
無故不參加點閱召集，或意圖避免點閱召集，而有前項第一款至第三款及第五款行為
之一者，處一年以下有期徒刑、拘役或三百元以下罰金。


司法院資訊處製作；財團法人民間司法改革基金會備份。
